【裁判字號】    94,簡上,471
【裁判日期】    950606
【裁判案由】    傷害
【裁判全文】
臺灣桃園地方法院刑事判決             94年度簡上字第471號
上  訴  人
即  被  告  曾進同
            曾進良
                    樓之3
            丙○○
上列被告等因傷害案件，被告曾進同、曾進良不服本院94年度桃
簡字第775號，中華民國94年10月31日第一審簡易判決（聲請簡
易判處刑書案號：94年度偵字第459號）；被告丙○○不服本院
94年度桃簡字第1604號，中華民國94年11月4日第一審簡易判決
（聲請簡易判處刑書案號：94年度偵字第6520號），分別提起上
訴，經本院合議庭合併審判為第二審判決如下：
    主  文
原判決關於曾進同、曾進良、丙○○部分撤銷。
曾進同、曾進良、丙○○共同傷害人之身體，曾進同處拘役伍拾
日；曾進良處拘役肆拾日；丙○○處拘役貳拾日；如易科罰金，
均以佰元折算壹日。均緩刑參年。未扣案鐵製拔釘器壹支沒收
。
    事  實
一、曾進同與曾進良係兄弟關係；曾進同與丙○○；曾進良與甲
    ○○，則互為朋友關係。嗣因曾進良曾介紹工作給甲○○承
    作，惟甲○○迄未向曾進良回報承作結果，曾進良乃於九十
    三年十月一日零時許，在桃園縣龜山鄉○○村○○○路六二
    八號之「阿順海產店」內，質問當時正在該處飲酒之甲○○
    ，曾進良與甲○○因此發生口角爭執，曾進良乃電請其兄曾
    進同到場，曾進同遂率同丙○○、乙○○及另二名詳姓名年
    籍之成年男子（下分稱A 男、B 男），由乙○○駕駛曾進同
    所有之車輛，一同前往「阿順海產店」，俟車抵該店門前，
    因甲○○正在該店門前，以磚塊毀損曾進良所有之車號P九-
    二四二六號自小客車（甲○○毀損部分，業經本院原審判決
    確定），曾進良遂與曾進同、乙○○、丙○○及A 男、B 男
    ，共同基於普通傷害之犯意聯絡，於同日零時十分許，在上
    址，先由曾進同持其所有之鐵製拔釘器一支，敲擊甲○○頭
    部，致甲○○倒地後，接續由曾進良、乙○○、丙○○及A
    男、B 男，或以揮拳，或以腳踢之方式，徒手攻擊甲○○，
    致甲○○受有頭皮撕裂傷、胸壁挫傷等傷害。
二、案經被害人甲○○訴由桃園縣政府警察局龜山分局報請台灣
    桃園地方法院檢察署檢察官偵查後先後聲請簡易判決處刑。
    理  由
一、訊據被告曾進良對於上開時、地，其因前開情事而與告訴人
    甲○○發生口角爭執後，其先電召其兄被告曾進同前來上址
    ，曾進同遂駕車載同丙○○、乙○○等人前來等情坦承不諱
    ；被告曾進同對於上開時、地，因被告曾進良電請其前往上
    址，其遂帶同友人丙○○、乙○○一同開車前往上址等情坦
    承不諱；被告丙○○對於上開時、地，其受被告曾進同之邀
    ，搭乘被告曾進同之車輛一同前往上址等情坦承不諱，且被
    告曾進同、曾進良、丙○○並均坦承被告曾進同抵達上址後
    ，有與告訴人發生衝突等情不諱，然均矢口否認有何傷害犯
    行，被告曾進同辯稱：我沒有拿拔釘器打告訴人，告訴人與
    我拉扯時，自己不小心撞傷云云；被告曾進良辯稱：告訴人
    追打我時，我就跑離現場，被告曾進同與告訴人衝突時，我
    根本不在現場，我回到現場時，被告曾進同及告訴人已經被
    人拉開，所以我沒有出手傷害告訴人云云；被告丙○○辯稱
    ：我沒有動手毆打告訴人，我只是上前勸阻云云。經查：
(一)、被告曾進良因前開情事，於上開時、地，先與告訴人發生口
    角爭執後，電請被告曾進同到場，被告曾進同遂召被告丙○
    ○、乙○○及A 、B 男，一同開車前往上開海產店，而被告
    曾進同等下車後，因告訴人正以磚塊毀損被告曾進良所有之
    車號P 九- 二四二六號自小客車，被告曾進同即上前與告訴
    人發生衝突等情，除A 、B 男是否亦有一同前往現場一節外
    ，業據被告曾進同、曾進良、丙○○於警詢、檢察官訊問及
    本院審理時坦承不諱，核與共犯乙○○於警詢時供述相符，
    共犯乙○○於警詢時並陳明係由其駕車載被告曾進同等人前
    往上址等情，並經告訴人及當時亦在現場之證人鄭榮南、廖
    俊傑於警詢、檢察官訊問及本院審理時證述明確。被告曾進
    同除召喚被告丙○○、共犯乙○○一同前往現場外，是否另
    召喚他人一同前往一節，告訴人甲○○於九十三年十月一日
    警詢時陳述：當天我與被告曾進良口角後，我就拿磚塊敲擊
    被告曾進良所有車輛，這時被告曾進良的朋友約四、五人抵
    達現場等語；於九十五年五月二十三日本院審理時證述：被
    告曾進良找來五個人，其中三人是被告曾進同、丙○○及共
    犯乙○○，另二人是誰我不知道等語；證人廖俊傑於九十三
    年十月一日警詢時證述：當時告訴人先拿磚塊敲擊被告曾進
    良車輛，這時被告曾進良的朋友就到了，共來了五人等語；
    於九十四年一月十二日檢察官訊問時證述：當天被告曾進良
    叫了五個人來到現場等語；於九十五年五月二十三日本院審
    理時證述：被告曾進良打完電話後，來了一台車下來約五、
    六人等語；證人鄭榮南於九十三年十月一日警詢時證述：當
    天打告訴人的人，連被告曾進良在內共有六人等語；於九十
    四年一月十二日檢察官訊問時證述：當天被告曾進良打電話
    叫人後，來了四個人等語；於九十五年五月二十三日本院審
    理時證述：當天我看到有四個人下車打告訴人等語，依上開
    告訴人、證人廖俊傑、鄭榮南之陳述，關於隨同被告曾進同
    至現場之人，究竟有幾人一節，或稱三人，或稱四、五，或
    稱五人，雖不盡一致，然其三人所陳，均指隨同被告曾進同
    至現場之人為三至五人之間，期間差異不大，顯為記憶之缺
    失所致。而其中證人廖俊傑於九十三年十月一日警詢時證述
    ：當時被告曾進良的朋友共來了五人（連被告曾進良在內即
    為六人）等語，核與鄭榮南於九十三年十月一日警詢時證述
    ：當天打告訴人的人，連被告曾進良在內共有六人等語相符
    ，而九十三年十月一日即為本案發生之當日，而其二人為上
    開證述之時間，均為當天一時二十分許，除離案發時間僅約
    一小時，其記憶自較清晰明確外，甚且其二人係於同一時間
    ，由不同之員警製作筆錄，有警詢筆錄二份在卷，應無串證
    之可能，而在場之人數，又與被告等是否成立犯罪無涉，其
    二人亦無事先勾串之必要，是其二人於警詢既可為此相同之
    陳述，足認其二人警詢有關到場人數之陳述，應與事實相符
    而可採信。是當天隨同被告曾進同至現場之人應為四人，即
    除駕車之乙○○外，另有丙○○及A 男、B 男已明。被告曾
    進同、曾進良、丙○○辯稱：當天僅有丙○○、乙○○隨同
    被告曾進同到場云云，顯係迴護A 男、B 男之詞，難以採信
    。
(二)、被告曾進同下車後，係與告訴人發生何種衝突一節，告訴人
    於九十三年十月一日警詢時證述：當時有一人手拿拔釘器敲
    擊我頭部等語；於九十五年五月二十三日本院審理時證述：
    當時其中一人一來就用拔釘器打我頭部，我就倒下去趴在地
    上等語；證人廖俊傑於九十三年十月一日警詢時證述：被告
    曾進良朋友到場後，其中一人就手持拔釘器往告訴人頭上敲
    擊，告訴人不支倒地等語；於九十四年一月十二日檢察官訊
    問時證述：當時係被告曾進同先用拔釘器敲擊告訴人頭部二
    下等語；於九十五年五月二十三日本院審理時證述：被告曾
    進良的朋友到了之後，被告曾進同就拿拔釘器敲擊告訴人頭
    部，告訴人就倒在地上等語；證人鄭榮南於九十三年十二月
    四日警詢時證述：當時被告曾進同手拿拔釘器打告訴人等語
    ；於九十四年一月十二日檢察官訊問時證述：被告曾進同拿
    鐵製拔釘器打告訴人等語；於九十五年五月二十三日本院審
    理時證述：當時有人拿拔釘器打告訴人等語，其三人所稱當
    時有人手持拔釘器敲擊告訴人等情，前後一致，互核相符，
    且告訴人與證人廖俊傑所陳，該拔釘器攻擊告訴人之部位為
    頭部；告訴人遭攻擊後隨即倒地等情，亦互核相符；而該手
    持拔釘器之人，亦經證人廖俊傑、鄭榮南先後指明為被告曾
    進同，參以被告曾進同、丙○○、共犯乙○○均陳稱係被告
    曾進同先與告訴人衝突等情，是被告曾進同率同丙○○、乙
    ○○、A 男、B 男等人抵達現場後，被告曾進同隨即下車手
    持拔釘器敲擊告訴人頭部致告訴人倒地等情，應可認定。被
    告曾進同雖辯稱：我沒有拿拔釘器打告訴人，告訴人與我拉
    扯時，自己不小心撞傷云云；被告丙○○、共犯乙○○亦陳
    稱：被告曾進同雖有與告訴人扭打，然並未手持拔釘器敲擊
    告訴人云云，然此部分，除經告訴人、證人廖俊傑、鄭榮南
    證述如前外，且告訴人、證人廖俊傑上開警詢證述，均係於
    九十三年十月一日案發當天所為，其中證人廖俊傑為前開陳
    述之時間，係九十三年十月一日一時二十分許，有警詢筆錄
    一份在卷，證人廖俊傑顯係於案發後，即遭警帶回製作筆錄
    ；而告訴人於遭攻擊受傷後，隨即於同日一時許前往林口長
    庚醫院就醫，亦有該院出具之診斷證明書一紙可稽，是其二
    人在同日案發後之一時許，一人係前往警局製作筆錄，另一
    人則係前往醫院就醫，依此判斷，告訴人顯無先與證人廖俊
    傑串證之可能，證人廖俊傑顯然係憑其親眼見聞之事而為上
    開陳述，而其所陳又與告訴人於就醫後之同日十五時許所陳
    相符，其二人所陳已可採信。參以告訴人於上開時間就醫後
    ，經診斷係受有頭皮撕裂傷、胸壁挫傷等傷害，其中頭皮撕
    裂傷，除受傷部位與告訴人及證人廖俊傑上開證述告訴人遭
    攻擊之部位相符外，所受之撕裂傷，亦顯為鈍器所傷，告訴
    人、證人廖俊傑陳稱當時係被告曾進同手持拔釘器敲擊告訴
    人頭部一節，應為事實。被告曾進同辯稱：我沒有拿拔釘器
    打告訴人，告訴人與我拉扯時，自己不小心撞傷云云；被告
    丙○○、共犯乙○○供稱：被告曾進同雖有與告訴人扭打，
    然並未手持拔釘器敲擊告訴人云云，顯與事實不符，均難以
    採信。另證人廖俊傑於九十四年一月十二日檢察官訊問時證
    述：被告曾進同用彎的拔釘器敲告訴人頭部二下等語明確，
    雖告訴人於九十五年五月二十三日本院審理時證述：我記得
    我被拔釘器砸一下云云，然告訴人於同次審理時亦陳明其遭
    毆打時迷迷糊糊等情，是告訴人當時顯有神智不清之情形，
    是此部分自以證人廖俊傑上開證述之敲擊二下為可採信。另
    證人鄭榮南雖於九十五年五月二十三日本院審理時證述：當
    時被告曾進同是徒手毆打告訴人，誰拿拔釘器我不曉得云云
    ，然此部分，除經告訴人、證人廖俊傑先後指明手持拔釘器
    之人係被告曾進同外，且證人鄭榮南亦曾於警詢及檢察官訊
    問時為同一證述，其於本院審理時改稱上情，顯與事實不符
    ，難以採信，一併敘明。
(三)、告訴人遭被告曾進同手持拔釘器敲擊倒地後，有否遭人拳打
    腳踢一節，告訴人於九十三年十月一日警詢時證述：當時一
    人手拿拔釘器打我頭部，其他人就對我拳打腳踢，被告曾進
    良也是徒手毆打我等語；於九十三年十二月四日警詢時陳述
    ：當時一群人上來打我，乙○○、被告丙○○都有對我拳打
    腳踢等語；於九十五年五月二十三日本院審理時證述：被告
    曾進良找了五個人來，五個人都有打我，其中有一個人拿拔
    釘器打我頭部後，我就倒下趴在地上，接著是被告丙○○、
    共犯乙○○及另外二個我不知道姓名的人，他們是出拳頭打
    我，也有用腳踢我等語；證人廖俊傑於九十三年十月一日警
    詢時證述：被告曾進良的朋友到達上址後，其中一人就手持
    拔釘器往告訴人頭上敲擊，告訴人就不支倒地，其他人便對
    告訴人拳打腳踢等語；於九十四年一月十二日檢察官訊問時
    證述：當時是被告曾進同用拔釘器敲告訴人頭部，之後才圍
    毆告訴人等語；於九十五年五月二十三日本院審理時證述：
    當時是被告曾進同先拿拔釘器從告訴人頭部打下去，另外也
    有人用拳頭打，是好幾個人打告訴人等語；證人鄭榮南於九
    十三年十月一日警詢時證述：當天是被告曾進良打電話叫人
    過來，連同被告曾進良共有六人打告訴人等語；於九十三年
    十二月四日警詢時證述：當時共犯乙○○、被告丙○○徒手
    隨著手持拿拔釘器的被告曾進同下車，並均有上前對告訴人
    拳打腳踢等語；於九十四年一月十二日檢察官訊問時證述：
    當時被告曾進同拿鐵製拔釘器打告訴人，被告曾進良及隨同
    被告曾進同前來之人均有動手等語；於九十五年五月二十三
    日本院審理時證述：被告曾進良叫人來，一下車看到告訴人
    就打，被告曾進同、曾進良、丙○○均有打告訴人，被告曾
    進良、丙○○均空手等語，並有告訴人長庚紀念醫院林口分
    院診斷證明書一份在卷足證。依上開告訴人、證人廖俊傑、
    鄭榮南之陳述，關於被告曾進同率共犯乙○○、被告丙○○
    等人到場後，其中一人持前開拔釘器敲擊告訴人，其餘到場
    之人則以拳打腳踢之方式圍毆告訴人等情，前後一致，互核
    相符，而前開診斷證明書亦載明告訴人除受有前開頭皮撕裂
    傷外，亦受有胸壁挫傷，其中頭皮撕裂傷，係遭被告曾進同
    持拔釘器敲傷，業如前述，是告訴人所受胸壁挫傷，即應係
    遭其餘到場之人拳打腳踢所致無疑；另本件隨同被告曾進同
    到場之人，係被告丙○○、共犯乙○○、A 男、B 男，而渠
    等下車後，被告曾進同即先持拔釘器敲擊告訴人致告訴人倒
    地等情，業如前述，而告訴人、證人鄭榮南、廖俊傑前開均
    指明隨同被告曾進同到場之人均有動手等情；告訴人前開並
    指明被告曾進良找來的五個人都有打我等語；證人鄭榮南前
    開並指明當天連同被告曾進良共有六人打告訴人等語，是本
    件顯係由被告曾進同先持拔釘器敲擊告訴人致告訴人倒地後
    ，接續由被告曾進良、乙○○、丙○○及A 男、B 男，接續
    以拳打腳踢之方式圍毆告訴人成傷甚明。被告曾進良雖辯稱
    ：告訴人追打我時，我就跑離現場，被告曾進同與告訴人衝
    突時，我根本不在現場，我回到現場時，被告曾進同及告訴
    人已經被人拉開，所以我沒有出手傷害告訴人云云；被告丙
    ○○雖辯稱：我沒有動手毆打告訴人，我只是上前勸阻云云
    ；共犯乙○○亦陳稱我沒有毆打告訴人云云，然被告曾進良
    於九十三年十月二日警詢時即供稱：當時我在「阿順海產店
    」遭告訴人追出店外，當我再回到「阿順海產店」時，就看
    到被告曾進同與告訴人扭打等語；於九十四年一月十二日檢
    察官訊問時陳述：當時告訴人有追我，我跑出去再回來時，
    就看見告訴人與被告曾進同拉扯等語，是依被告曾進良於警
    詢及檢察官訊問時所陳，其雖有先遭告訴人追趕，然於被告
    曾進同到場時，其已又回到現場並有見及被告曾進同毆打告
    訴人甚明，其於本院審理時改陳上情，顯屬卸責之詞，難以
    採信；而被告曾進良於九十四年一月十二日檢察官訊問時陳
    述：我打電話請我大哥帶二、三人過來，因有人要打我等語
    ，除益徵被告曾進良係電召被告曾進同率人前來毆打告訴人
    外，且被告曾進同接獲上開電話時，被告丙○○、共犯乙○
    ○均在旁，且立時隨同被告曾進同前來，其等隨同前往上址
    之目的，顯非僅止於勸架而已，而如前述，除告訴人、證人
    鄭榮南均指明被告曾進良、丙○○、乙○○均有動手外，且
    證人廖俊傑亦證稱隨同被告曾進同前來之人均有動手等情，
    是被告丙○○上開辯解及共犯乙○○上開陳述，均屬犯後卸
    責之詞，不足採信。另證人廖俊傑於九十三年十月一日警詢
    時證述：被告曾進同等人對告訴人一陣拳打腳踢後，經過雙
    方友人勸阻，約十分鐘後，被告曾進良再次唆使友人毆打告
    訴人云云，然此部分，除經被告等堅詞否認外，證人廖俊傑
    於前開警詢後，即未再為此一陳述，而告訴人、證人鄭榮南
    則始終未證稱有此等情事，尚難僅憑證人廖俊傑警詢所陳，
    即為被告等不利之認定，一併敘明。
(四)、被告曾進同、曾進良、丙○○共同傷害告訴人之事實，事證
    明確，犯行堪以認定，均應予依法論科
二、核被告曾進同、曾進良、丙○○所為，均係犯刑法第二百七
    十七條第一項之傷害罪。本件係被告曾進良先與告訴人言語
    衝突後，召喚被告曾進同，被告曾進同率同被告丙○○、共
    犯乙○○、A 男、B 男，一同前往上址，眾人抵達後即由被
    告曾進同持拔釘器敲擊告訴人倒地，接續由被告曾進良、丙
    ○○與、共犯乙○○及A 、B 男對告訴人拳打腳踢致告訴人
    成傷，被告曾進同、曾進良、丙○○與共犯乙○○、A 男、
    B 男間，有犯意聯絡，行為分擔，均為共同正犯。原審分別
    予以被告曾進同、曾進良；被告丙○○論罪科刑，固非無見
    ，惟被告曾進同、曾進良、丙○○於本院審理時，已與告訴
    人達成和解，賠償告訴人十萬元，有和解筆錄一份在卷，原
    審未及審酌及此，即有未合，被告曾進同上訴指摘原判決不
    合理，其係基於自衛與告訴人扭打，並未持拔釘器云云，被
    告曾進良、丙○○上訴意旨則否認有參與毆打告訴人云云，
    揆諸前開說明，雖均無理由，然原判決既有上開可議，自應
    由本院就其三人部分予以撤銷改判。爰審酌本件被告曾進同
    、曾進良係居於主導地位，被告曾進同持拔釘器敲擊告訴人
    頭部，傷害情節，較被告曾進良、丙○○以徒手攻擊告訴人
    為重，而被告丙○○係受被告曾進同、曾進良之指使共同傷
    害告訴人，告訴人因而所受傷害之程度，而上開衝突前，告
    訴人亦有先毀損被告曾進良所有車輛之情形，及被告曾進同
    、曾進良、丙○○除本件外並無其他前科，素行尚稱良好，
    且已與告訴人達成和解等一切情狀，分別量處如主文所示之
    刑，並分別諭知易科罰金之折算標準。另鐵製拔釘器一支，
    雖未扣案，被告等雖均否認有持拔釘器敲擊告訴人，而不願
    透露該拔釘器係何人所有，然告訴人、證人鄭榮南、廖俊傑
    均已指明係被告曾進同下車時即攜帶該拔釘器並持以攻擊告
    訴人等情，而共犯乙○○於警詢時亦陳稱：當天是被告曾進
    同叫我開其車前往上址等語；被告丙○○於檢察官訊問時陳
    稱：當天我是坐被告曾進同的車去現場等語，是渠等前往上
    址之車輛，係被告曾進同所有已明，而該拔釘器又係由被告
    曾進同隨車攜帶前往上址並持以攻擊告訴人，是該鐵製拔釘
    器一支，應係被告曾進同所有供犯本件傷害罪所用之物亦明
    ，應依刑法第三十八條第一項第二款規定宣告沒收。
三、據上論斷，應依刑事訴訟法第四百五十五條之一第三項、第
    三百六十九條第一項前段、第三百六十四條、第二百九十九
    條第一項前段，刑法第二十八條、第二百七十七條第一項、
    第四十一條第一項前段、第三十八條第一項第二款，罰金罰
    鍰提高標準條例第一條前段、第二條，判決如主文。
本案經檢察官徐文豪到庭執行職務。
中    華    民    國    95    年    6     月    6     日
                    刑事第三庭審判長法  官  謝順輝
                                    法  官  鄭吉雄
                                    法  官  尹  良
上正本證明與原本無異。
不得上訴。
                                    書記官  廖宜政
中    華    民    國    95    年    6     月    6     日
附錄論罪科刑依據之法條：
中華民國刑法第277條
(普通傷害罪)
傷害人之身體或健康者，處三年以下有期徒刑、拘役或一千元以
下罰金。
犯前項之罪因而致人於死者，處無期徒刑或七年以上有期徒刑；
致重傷者，處三年以上十年以下有期徒刑。


司法院資訊處製作；財團法人民間司法改革基金會備份。
